臺灣板橋地方法院刑事判決　　　　　　　99年度易字第1942號
公　訴　人　臺灣板橋地方法院檢察署檢察官
被　　　告　石錦泉
上列被告因詐欺案件，經檢察官提起公訴（99年度偵緝字第1227
號），本院判決如下：
    主  文
石錦泉無罪。
    理  由
一、本件檢察官以「石錦泉基於為自己不法所有之意圖，自民國
    94年間某日時起，向許梅、王文宗佯稱：詹玉蘭（另為不起
    訴處分確定）之母所設立之合強藥業股份有限公司（設臺北
    縣三重市○○路○ 段31巷10號2 樓，下稱合強公司）要辦理
    增資，需要資金等語，並持付款人為第一銀行雙和分行，發
    票人為詹玉蘭，面額共新臺幣（下同）261 萬元之支票共22
    紙【本判決註：即本判決附表所示之支票】，以取信許梅、
    王文宗，致許梅、王文宗陷於錯誤，許梅因而陸續交付現金
    2,240,700 元、王文宗陸續交付現金291,000 元予石錦泉。
    嗣許梅、王文宗屆期提示付款竟因存款不足而遭銀行退票，
    石錦泉復避不見面，始知受騙。」之起訴事實，認被告石錦
    泉涉犯刑法第339 條第1 項之詐欺取財罪嫌。
二、按犯罪事實應依證據認定之，無證據不得認定犯罪事實；又
    不能證明被告犯罪者，應諭知無罪之判決，刑事訴訟法第15
    4 條第2 項、第301 條第1 項分別定有明文。次按刑事訴訟
    法上所謂認定犯罪事實之證據，係指足以認定被告確有犯罪
    行為之積極證據而言，該項證據自須適合於被告犯罪事實之
    認定，始得採為斷罪資料。且認定不利於被告之事實須依積
    極證據，苟積極證據不足為不利於被告事實之認定時，即應
    為有利於被告之認定，更不必有何有利之證據。如未能發現
    相當證據，或證據不足以證明，自不能以推測或擬制之方法
    ，以為裁判之基礎。又刑事訴訟上證明之資料，無論其為直
    接或間接證據，均須達於通常一般之人均不致有所懷疑，而
    得確信其為真實之程度，始得據為有罪之認定，若其關於被
    告是否犯罪之證明未能達此程度，而有合理性懷疑之存在，
    致使無從形成有罪之確信，即不得遽為不利被告之認定（最
    高法院29年上字第3105號、30年上字第816 號、40年台上字
    第86號、76年台上字第4986號判例要旨參照）。再按告訴人
    之指訴，係以使被告判罪處刑為目的，故多作不利於被告之
    陳述，自不得以其指訴為被告犯罪之唯一證據；亦即，告訴
    人之陳述如無瑕疵，且就其他方面調查又與事實相符，固足
    採為科刑之基礎，倘其陳述尚有瑕疵，則在未究明前，自不
    得遽採為論罪科刑之根據；而所謂無瑕疵，係指被害人所為
    不利被告之陳述，與社會上之一般生活經驗或卷附其他客觀
    事證並無矛盾而言，至所謂就其他方面調查認與事實相符，
    非僅以所援用之旁證足以證明被害結果為已足，尤須綜合一
    切積極佐證，除認定被告確為加害人之外，在推理上無從另
    為其他合理原因之假設而言（最高法院84年度台上字第5368
    號、92年度台上字第5580號判決要旨參照）。
三、本件起訴意旨認被告有罪之證據，依起訴書之記載，係以被
    告於偵訊中坦承有持附表所示之詹玉蘭簽發支票向許梅及王
    文宗借款之陳述（證據清單編號一），及同案被告詹玉蘭於
    偵訊中證稱被告有向伊借款而由伊簽發附表所示之支票供被
    告調現之陳述（證據清單編號二），與告訴人許梅、證人王
    文宗於偵訊中指訴及證述之被告佯以詹玉蘭持股之合強藥業
    股份有限公司（下稱合強藥業公司）須辦理增資需用資金為
    由，而由被告持詹玉蘭簽發之如附表所示之支票，向許梅、
    王文宗調現，被告並有帶許梅、王文宗至詹玉蘭位在臺北市
    ○○區○○路之藥房看過之證言（證據清單編號三、四），
    以及證人蔡陳麗珠於偵訊中證述之許梅持被交付之詹玉蘭支
    票向伊調現時，被告有稱係要借錢辦理增資，故伊才借款與
    許梅供許梅借款予被告之證言（證據清單編號五）及附表所
    示之支票暨退票理由單為據。公訴人並以依證人許梅、王文
    宗、蔡陳麗珠於偵查、審理之證言，可認定被告係於94年間
    向許梅、王文忠佯稱合強藥業公司需要增資，使許梅、王文
    宗因而信賴被告確有投資藥廠的行為，而相信被告有償債能
    力，而陸續收受詹玉蘭簽發之支票貸予被告，雖被告辯稱未
    向證人等提及合強藥業公司增資之事，惟附表所示之支票均
    由詹玉蘭簽發，如被告未向許梅、王文宗解釋詹玉蘭身分，
    許梅、王文宗如何能信賴被告確有能力償債而持續同意貸予
    被告？且依許梅、王文宗之證言，可確認該二人係因被告佯
    稱之合強藥業公司增資，始知該公司的存在，亦足以證明被
    告有向許梅、王文宗佯稱起訴書所載之虛構內容，使許梅、
    王文宗陷於錯誤而同意貸予被告如起訴書所載的款項，是被
    告確係犯詐欺罪刑明確之論告意旨惟論告。
四、被告就其有持附表所示之詹玉蘭簽發之支票向許梅、王文宗
    調現之事實，固於偵訊及審理中均坦承不諱，惟堅決否認其
    涉犯有詐欺取財罪嫌，於偵訊及審理中均辯稱其係向詹玉蘭
    告知其缺錢，而由詹玉蘭同意簽發附表所示之支票，供其持
    以借款週轉，其於取得詹玉蘭簽發之如附表所示之支票後，
    係將該等支票持以清償其前於王文宗處賭博所積欠之賭債、
    或於王文宗處賭博需要賭資時，將該等支票向王文宗之前妻
    許梅調借款項為賭資，其並未向許梅、王文宗、蔡陳麗珠稱
    係要借款用於投資合強藥業公司增資，且其係於退票後，因
    許梅、王文宗向其追討借欠款，其才帶許梅、蔡陳麗珠至詹
    玉蘭之藥房，其並未於持票向許梅、王文宗、蔡陳麗珠為清
    償或借款前，帶渠等與詹玉蘭見面等語置辯。
五、本件公訴意旨雖以上開之證據及論告意旨認被告涉犯詐欺取
    財罪嫌，惟查：
  (一)依卷內資料，本件係告訴人許梅於98年10月1 日具狀以被告
    及詹玉蘭有「…於民國（下同）94年間，因稱做生意急需資
    金週轉為由，向告訴人苦苦哀求不論如何要幫忙，告訴人基
    於善心之新幫忙被告解決紓困週轉新臺幣（下同）貳佰陸拾
    壹萬元整，被告二人為博取告訴人信任，由其中被告詹玉蘭
    開立支票廿二張及由另一被告石錦泉背書以供擔保為證，言
    明短期內就有款項可償還告訴人，告訴人不堪被告一再請託
    及保證，告訴人聽信被告所編織美麗謊言，而不疑有他，告
    訴人將畢生全部積蓄借予被告週轉之用，未料票據提示日屆
    期時，告訴人提示至銀行兌現因存款不足及拒絕往來而遭銀
    行退票，經告訴人屢次催討，被告均置之不理，…」之詐欺
    事實外（參見98年10月1 日告訴狀），並以詹玉蘭就附表所
    示之支票，於告訴人於95年6 月13日取得本院95年度板簡字
    第1267號宣示判決筆錄前，即為免遭強制執行，而將名下所
    有不動產房屋早於同年4 月11日移轉予伊胞弟詹至賢，而涉
    有使公務員登載不實之犯嫌（參見98年10月1 日告訴狀及同
    年11月17日追加告訴狀），並提出附表所示之支票及退票理
    由單、詹玉蘭不動產謄本暨異動索引資料為據。是依告訴人
    許梅提出之告訴狀及資料，許梅為本件告訴前，因就附表所
    示之支票已取得執行名義，而已對詹玉蘭所有財產為相當之
    調查，應堪認定。
  (二)而告訴人許梅於98年10月1 日提起告訴後之同年月9 日之第
    一次偵查中，向檢察官指訴之事實係「（問）當時是何人向
    你借錢？（答）石錦泉介紹我認識詹，詹在萬華區○○路開
    設西藥房，詹玉蘭說她媽媽有開一間合強藥業股份有限公司
    ，要辦理增資需要資金，詹就開她的支票跟我調現，所以我
    就借給她，通常都是詹自己跟我說要借錢，有時候是詹打電
    話給我說會叫石過來拿錢，我都是給現金，如果不是石來拿
    ，就是我自己拿到西藥房給詹。借錢的時候都是詹自己拿支
    票給我，還款日期就是支票到期日，都是詹決定的。」（參
    見該日偵訊筆錄，98年度偵他字第6442號卷，第39頁），並
    再於99年1 月4 日偵訊中為相同之指訴（參見該日偵訊筆錄
    ，99年度偵字第1632號卷，第6 頁）。依上開許梅本人向檢
    察官指訴之情節，係被告先介紹詹玉蘭予許梅認識後，詹玉
    蘭以伊須資金用於合強藥業公司辦理增資，而欲簽發支票向
    許梅調借現金，許梅即同意借款予詹玉蘭，通常係詹玉蘭向
    許梅告知欲調借之金額後，或由被告持票代詹玉蘭向許梅交
    票取款、或由許梅親自將款項持往詹玉蘭之藥房交款取票，
    而借款金額及還款日期即票載發票日，均係由詹玉蘭決定；
    且依該等陳述，借款債務人除係詹玉蘭外，關於借款金額及
    還款日期，亦均係詹玉蘭與許梅直接連絡後決定，被告僅係
    於該二人確定借貸後，代詹玉蘭持票向許梅取款交票。
  (三)惟嗣於99年2 月1 日之檢察官傳喚詹玉蘭、詹至賢、蔡陳麗
    珠、許梅到庭之該偵查庭，經詹至賢證稱合強藥業公司前曾
    辦理過一次增資，惟該次增資係一次支付及詹玉蘭將不動產
    移轉與渠之原因之證言，以及蔡陳麗珠陳稱「許梅跟我借錢
    ，拿詹玉蘭的票給我，…（略）…，94年8 月16日跳票後，
    許梅叫我說等一下，到30日又跳票，我就和許梅去中華路藥
    房找被告，被告說不是她借錢，她開500 多萬的票給石錦泉
    ，詹說因為石欠她錢，她開票給石去借錢，石才會把錢還給
    她。」之證述後，許梅即改稱以「（問）有何補充？（答）
    石（註：即被告）跟我借錢時蔡（註：即蔡陳麗珠）有在，
    石說是詹（註：即詹玉蘭）說要辦增資用的。我沒有辦法證
    明是詹親口跟我要辦增資。後來跳票我和蔡及石到藥房找詹
    ，石及詹說詹開500 多萬的票給石錦泉，說因為石欠她錢，
    她開票給石去借錢，石才會把錢還給她，但都沒有提到增資
    的事情。詹把錢都拿去還房貸（註：此處之「錢」，依偵訊
    筆錄上下文義，係詹玉蘭稱伊將房屋販售予詹至賢所得之款
    項均用以償還房屋抵押貸款），但卻不還票錢，明顯就是要
    騙我。」（參見同日偵訊筆錄，98年度偵他字第6442號，第
    11頁）。是依許梅上開之陳述，借款關係變更為被告向許梅
    借錢時，被告稱係欲供詹玉蘭辦理增資用，且於支票退票後
    ，係被告、許梅、蔡陳麗珠偕同至詹玉蘭之藥房後，被告與
    詹玉蘭向二人稱，因被告欠詹玉蘭錢，故詹玉蘭簽發支票予
    被告，供被告持票借款，以償還被告積欠詹玉蘭之債務，而
    均未提及有關增資之事。
  (四)是比較上開(二)、(三)所示之許梅先後於98年10月9 日及99年2
    月1 日之指訴，許梅後於99年2 月1 日指訴之情節（上開(三)
    所示），除與渠前於98年10月9 日指訴之係詹玉蘭親自與伊
    聯絡借款事宜之情節（上開(二)所示），除前後有所不符外，
    關於渠於99年2 月1 日偵訊時依蔡陳麗珠證稱情節改指訴之
    係詹玉蘭向渠及蔡陳麗珠稱係詹玉蘭自己簽發支票予被告，
    供被告持票借款，以償還被告積欠詹玉蘭債務部分之指訴，
    依該指訴情節為推論，其結果無異乎係詹玉蘭以自己負擔支
    票債務，供被告清償被告對詹玉蘭之債務，實質上無異於詹
    玉蘭免除被告債務後，自己負擔票據債務，於客觀上顯已不
    合事理，是許梅該指訴及蔡陳麗珠該證述，除已難以採認外
    ，參酌詹玉蘭前自98年11月3 日提出之答辯狀及於98年11月
    19日偵訊中，均辯稱被告係自92年間開始向伊借票週轉，起
    初被告均有依約將款項存入支票帳戶，其後被告開始未能如
    期匯款，伊為支付票款，亦賣出伊之不動產以籌措資金清償
    ，至94年7 月間退票後，伊才知悉被告係將伊簽發之支票用
    以償還賭債，而許梅等債權人亦陸續伊藥房索討票款，伊不
    得已而於同年10月間結束藥房營業之情節（分別參見98年度
    偵字第6442號卷，第47至48頁、53至54頁），查與被告於99
    年4 月23日於偵查中緝獲到案後至本院審理終結時所辯稱之
    情節，均係相符，是相較許梅與蔡陳麗珠上開之許梅先後歧
    異之指訴與二人悖於客觀常理之指訴及證述，詹玉蘭與被告
    之陳述，因二人陳述情節互核相符，且無明顯違背常情之處
    ，該二人之陳述，已應屬較為可信。
  (五)嗣經檢察官於99年3 月5 日就詹玉蘭遭許梅上開告訴部分為
    不起訴之處分（99年度偵字第1632號）及於99年4 月23日緝
    獲被告後，許梅再於99年5 月31日偵訊中對被告辯詞指訴並
    證述以「（問）石是跟你借錢還是賭債？（答）他是拿票跟
    我借現金，他說詹的藥廠要增資，還說他姊姊在美國會匯錢
    回來就可以還我。」、「（問）石向你借錢時，有無他人在
    場？（答）蔡陳麗珠在場，他確實是跟我說增資要用的，石
    還帶我去詹的藥房，如果是賭債幹嘛還帶我去看詹的藥房。
    」、「（問）有何意見？（答）是賭債幹嘛還帶我去看詹的
    藥房。我給他的現金，就是票面金額扣除部分利息，10萬元
    利息3 千元。他帶我去找詹的時候，詹也有在，之後跳票我
    才去詹的藥房找詹，他帶我去找詹的時候說詹的藥廠因為蠻
    牛事件賠很多，所以需要辦增資，我不確定詹當時有無聽到
    ，或有無其他表示。」（參見同日偵訊筆錄，99年度偵緝字
    第1227號卷，第32至33頁）。是依許梅上開指訴及證述，借
    款過程又變更為係被告帶許梅至詹玉蘭之藥房，由被告向許
    梅告知詹玉蘭之合強藥業公司因蠻牛事件虧損而須增資，惟
    許梅自己不確定詹玉蘭當時是否有無聽聞被告該等陳述或詹
    玉蘭當時有無其他表示；是該過程除與許梅於98年10月9 日
    指訴之情節（上開(二)所示）不符外，借款人又再變更為被告
    ，且係被告稱可由胞姊匯款償還該借款款項，另再出現合強
    藥業公司增資係因蠻牛事件之原因等之資訊，而該等資訊於
    許梅原指訴詹玉蘭為借款人且經詹至賢於偵查中到庭作證時
    ，全未提出該等事由對詹玉蘭指訴，是許梅於詹玉蘭經不起
    訴處分後，又改依上開事由及資訊，指訴被告持詹玉蘭簽發
    支票向其詐騙借款，而該指訴事實，與渠原提出告訴時指訴
    事實不同，是渠此一指訴之真實性，顯有疑義。
  (六)而許梅於本院100 年4 月18日審判期日到庭作證中，經本院
    以渠上開偵查陳述質問究係何人向渠借款，雖又稱「被告拿
    詹玉蘭的票向我調錢，其中我有到過詹玉蘭的店內。」、「
    被告跟我說當時有個蠻牛案，他說那個就是他們公司的，公
    司出事了，所以需要再增資。」（參見同日筆錄第4 、5 頁
    ），惟就本院再繼續詢問詹玉蘭就該借款之關係時，竟證以
    「（問）詹玉蘭是否有出面向你調錢？（答）印象中是在電
    話中講過話而已，詹玉蘭說他叫被告過來，說要調二十萬還
    是多少，然後詹玉蘭他要軋票，我是在電話中和詹玉蘭講過
    話，其中被告有帶我去過詹玉蘭的店裡面。」、「（問）被
    告何時帶你到詹玉蘭的店內？（答）九十四年，他為了要取
    信於我，所以帶我去看確實有這間店。」、「（問）被告帶
    你去看這間店的目的？（答）取信於我，要再向我調錢。」
    （參見同日筆錄第6 、7 頁），是本件若係依許梅其後於偵
    查及審理中指訴之係被告持詹玉蘭之支票向渠佯稱合強藥業
    公司增資須資金，則依該指訴，係被告利用持有之詹玉蘭支
    票及詹玉蘭有該藥店及公司股份之客觀狀態，向許梅詐得借
    款，惟何以又會發生許梅證述之詹玉蘭撥打電話予渠向渠調
    現並告知由被告前往交票取款之詹玉蘭向渠借款之事件，而
    該二矛盾之事實，竟出現於許梅同一證述中，是許梅證述內
    容，顯已有矛盾；再以，經本院再詢問渠證稱之被告帶渠至
    詹玉蘭藥店情節，渠係證稱以「（問）被告進去藥房時如何
    介紹？（答）被告說這是詹小姐。」、「（問）你是否有向
    詹小姐詢問公司的蠻牛事件？（答）我沒有問，是跳票以後
    ，我有去找詹小姐，詹小姐當時跟我解釋說，因為被告欠他
    錢，所以開票讓被告去向我調錢來還他。」、「（問）你是
    否有向詹玉蘭提及被告說是公司因為蠻牛案的關係所以需要
    資金週轉的事情？（答）事後我有問他。（問）當時詹玉蘭
    如何回應？（答）詹玉蘭說被告亂講，我問詹為什麼開那麼
    多票給被告，詹說因為被告欠他錢，所以他把票開給他，叫
    他去幫他調錢來還詹玉蘭。」（參見同日審判筆錄第7 、8
    頁），是本件如被告確有以許梅指訴之以佯稱合強藥業公司
    因蠻牛案須增資為由向渠借款，則被告豈有將該事由告知許
    梅後，再帶同許梅至詹玉蘭之店內將許梅介紹予詹玉蘭認識
    ，且許梅竟未向詹玉蘭提及該借款之原因及事宜？此外，依
    渠證述之詹玉蘭稱之因被告積欠伊債務，故伊才簽發支票予
    被告，要被告持以調現清償債務之部分，其客觀上違反事理
    之處，已詳如前述（參見上開(四)所示），是許梅於審理中之
    證言，除有陳述內容先後矛盾不符事理之處外，亦有與渠提
    告時所指訴之情節不符之情形，且渠前自提起告訴至偵查終
    結時，嚴格而言，已經三次變更原指訴所指之借款關係內容
    ，是渠綜合上開各次偵訊所為之審理中之證言，其可信性，
    亟其低微，而毫無可信性可言。
  (七)此外，依證人許梅之前案資料，許梅前於87年7 、8 月間至
    同年12月間於許美娥之公眾處所簽賭六合彩，許美娥因而積
    欠許梅賭債並簽發本票以擔保償還賭債，而許梅雖明知許美
    娥簽發之本票，係擔保清償賭債而簽發，僅因許美娥無法償
    還賭債，竟於88年9 月17日向臺灣臺北地方法院檢察署誣告
    許美娥明知無資力仍簽發本票予伊向伊調現借款之詐欺告訴
    ，經該署檢察官偵查後，認許梅犯賭博罪及誣告罪，而賭博
    罪部分，聲請簡易判決處刑，經臺灣臺北地方法院以刑事簡
    易判決其犯普通賭博罪並由同院駁回其上訴而確定（89年度
    簡上字第287 號刑事判決），另就誣告罪部分，由檢察官於
    91年6 月27日該署以90年度偵字第13810 號檢察官緩起訴為
    緩起訴之處分，於同年8 月26日確定；嗣許梅更於99年5 月
    28日經警查獲在黃榮基等人在臺北市○○○路○段137 巷1
    號七樓之賭場以天九牌賭博財物（本院99年度易字第3400號
    暨該卷查獲之許梅之年籍資料）。是依上開前案資料，除堪
    認許梅自87年起至今均常涉及賭博犯行外，許梅於本件案發
    前，即有因他人積欠賭債未還而誣指該他人持票詐欺借款之
    誣告犯行，參酌渠本件上開前後歧異並有明顯重大瑕疵之證
    言，及被告辯稱之持票償還賭債與調借現金持以賭博情節，
    本件許梅提起本件告訴，容有與前案誣告案件同屬誣告之嫌
    疑，是自難認渠之告訴及證述為可信。
  (八)另本件雖另有證人王文宗、蔡陳麗珠於偵訊及審理之證述，
    惟王文宗為許梅之前夫，且係被告辯稱之該提供賭博場所聚
    眾賭博者，前亦有賭博之前科，另亦為附表所示之部分支票
    之持票人，與本件顯有利害關係存在，是自難認渠所述之情
    節為真實；另就蔡陳麗珠部分，因伊於審理中證述之情節，
    大致同於伊於偵訊中證述情節，而同有偵訊中之悖於客觀事
    理之情形存在，且伊同係票據債權人，而依被告辯詞及被告
    與伊對質內容，蔡陳麗珠係將款項持往被告所指賭場處將款
    項持交許梅者，是依是否全然如伊證述之不知情，亦顯非無
    疑問，是本件王文宗、蔡陳麗珠於偵訊及審理之證述，亦難
    採認。
  (九)至於，公訴意旨雖認許梅、王文宗確係因被告之告知始知悉
    詹玉蘭與合強藥業公司之關係及該公司狀況，而認被告確有
    以起訴書所載之佯稱欲調借資金用於合強藥業公司增資使許
    梅、王文宗誤信而同意借款，惟以，公訴意旨上開推論，全
    繫於許梅、王文宗、蔡陳麗珠證言，而依上開分析，該三人
    就借款原因之證述，除已經難以採信外，另依卷內事證，許
    梅提起本件告訴時，係已經自行查證知悉詹玉蘭於渠就附表
    所示之支票取得執行名義前，已將伊名下不動產移轉予伊胞
    弟詹至賢，並取得詹玉蘭不動產登記謄本、異動索引資料、
    戶籍謄本等資料，是堪認許梅於提起本件告訴前，已持渠所
    取得之執行名義對詹玉蘭之財產狀況為相關調查，是就詹玉
    蘭前持有合強藥業公司股份之事實，就許梅而言，非屬不能
    查證探知之事實，自無法逕依許梅、王文宗、蔡陳麗珠之證
    述，即推認渠等知悉合強藥業公司係由被告告知，是公訴人
    此處之論告意旨，尚難以採認。
  (十)此外，告訴人許梅雖於審理中證述「九十四年開始，被告跟
    我說當時有個蠻牛案，他說那個就是他們公司的，公司出事
    了，所以需要再增資。」云云，並請求查證「蠻牛案件」是
    否發生於94年間。查以，於94年5 月17日至同年月18日間固
    發生王進展將保力達股份有限公司（下稱保力達公司）所生
    產之「蠻牛」及「保力達Ｂ」飲料下毒再擅自趁機放置在臺
    中地區之便利商店陳列架販售而致消費者購入後飲用死亡之
    「蠻牛案件」（臺灣臺中地方法院94年度矚重訴字第1 號）
    ，惟該案旋於同年月26日即遭警破獲並逮捕王進展，是其歷
    時甚短，而「蠻牛」及「保力達Ｂ」為保力達公司生產製造
    之商品，且保力達公司當時已為相應之處理等情，於該當時
    係經媒體廣泛報導，屬當時眾所週知之事實，是合強藥業公
    司既非保力達公司，則該公司與保力達公司間係有何種關係
    存在而會因「蠻牛案件」受虧損致必須增資，通常人於該當
    時之資訊下，均非不能判別而足以起疑，是許梅上開證述，
    其真實性與可信性，除已有疑義外，另參酌許梅於詹玉蘭、
    詹至賢於偵查中到案同庭受訊問時，均未述及有關「蠻牛案
    件」之陳述，係於詹玉蘭經不起訴處分之被告緝獲到案後，
    渠變更原指訴之借款原因及對象後，始才出現有關「蠻牛案
    件」之指訴，是許梅渠上開之指訴，均難認屬實。
四、從而，本件依卷內事證，因告訴人之指訴及證人之證述，均
    有重大明顯之瑕疵，是難認有積極證據可證明被告確有起訴
    書所指之犯罪事實存在，自不能認定被告係涉犯有詐欺取財
    罪嫌，依上開二所示之法律規定以及判例要旨，自應就被告
    為無罪之諭知。
據上論斷，應依刑事訴訟法第301 條第1 項，判決如主文。
本案經檢察官林慈雁親到庭執行職務。
中    華    民    國   100    年    5     月    13    日
                  刑事第四庭  審判長法  官  侯志融
                                    法  官  黃繼瑜
                                    法  官  陳世旻
┌───────────────────────────────────────────────┐
│附表：                                                                                        │
├──┬────┬─────┬────┬───┬────┬──────────┬────────┤
│編號│票    載│支票號碼  │ 金  額 │發票人│退 票 日│退票理由            │卷頁出處        │
│    │發 票 日│          │(新臺幣)│      │        │                    │                │
├──┼────┼─────┼────┼───┼────┼──────────┼────────┤
│ 一 │94.07.02│VA0000000 │  5萬元 │詹玉蘭│94.07.04│存款不足            │98他6442卷，p.5 │
├──┼────┼─────┼────┼───┼────┼──────────┼────────┤
│ 二 │94.07.06│VA0000000 │  5萬元 │詹玉蘭│94.07.06│存款不足            │同上卷，p.6     │
├──┼────┼─────┼────┼───┼────┼──────────┼────────┤
│ 三 │94.07.08│TB0000000 │  5萬元 │詹玉蘭│94.07.08│存款不足            │同上卷，p.7     │
├──┼────┼─────┼────┼───┼────┼──────────┼────────┤
│ 四 │94.07.25│VA0000000 │  5萬元 │詹玉蘭│94.07.25│存款不足及拒絕往來戶│同上卷，p.8     │
├──┼────┼─────┼────┼───┼────┼──────────┼────────┤
│ 五 │94.07.25│VA0000000 │  3萬元 │詹玉蘭│95.03.15│存款不足及拒絕往來戶│同上卷，p.9     │
├──┼────┼─────┼────┼───┼────┼──────────┼────────┤
│ 六 │94.07.29│VA0000000 │ 20萬元 │詹玉蘭│95.03.15│存款不足及拒絕往來戶│同上卷，p.10    │
├──┼────┼─────┼────┼───┼────┼──────────┼────────┤
│ 七 │94.07.30│VA0000000 │ 20萬元 │詹玉蘭│94.08.01│存款不足及拒絕往來戶│同上卷，p.11    │
├──┼────┼─────┼────┼───┼────┼──────────┼────────┤
│ 八 │94.07.31│VA0000000 │  5萬元 │詹玉蘭│95.03.15│存款不足及拒絕往來戶│同上卷，p.12    │
├──┼────┼─────┼────┼───┼────┼──────────┼────────┤
│ 九 │94.08.01│TB0000000 │ 17萬元 │詹玉蘭│95.03.15│存款不足及拒絕往來戶│同上卷，p.13    │
├──┼────┼─────┼────┼───┼────┼──────────┼────────┤
│ 十 │94.08.06│VA0000000 │ 10萬元 │詹玉蘭│95.03.15│存款不足及拒絕往來戶│同上卷，p.14    │
├──┼────┼─────┼────┼───┼────┼──────────┼────────┤
│ 十一 │94.08.26│TB0000000 │ 17萬元 │詹玉蘭│95.03.15│存款不足及拒絕往來戶│同上卷，p.15    │
├──┼────┼─────┼────┼───┼────┼──────────┼────────┤
│ 十二 │94.08.29│VA0000000 │ 10萬元 │詹玉蘭│95.03.15│存款不足及拒絕往來戶│同上卷，p.16    │
├──┼────┼─────┼────┼───┼────┼──────────┼────────┤
│ 十三 │94.09.06│VA0000000 │ 15萬元 │詹玉蘭│95.03.15│存款不足及拒絕往來戶│同上卷，p.17    │
├──┼────┼─────┼────┼───┼────┼──────────┼────────┤
│ 十四 │94.09.13│TB0000000 │ 17萬元 │詹玉蘭│95.03.15│存款不足及拒絕往來戶│同上卷，p.18    │
├──┼────┼─────┼────┼───┼────┼──────────┼────────┤
│ 十五 │94.09.17│VA0000000 │ 10萬元 │詹玉蘭│95.03.15│存款不足及拒絕往來戶│同上卷，p.19    │
├──┼────┼─────┼────┼───┼────┼──────────┼────────┤
│ 十六 │94.09.18│TB0000000 │ 16萬元 │詹玉蘭│95.03.15│存款不足及拒絕往來戶│同上卷，p.20    │
├──┼────┼─────┼────┼───┼────┼──────────┼────────┤
│ 十七 │94.09.29│VA0000000 │ 10萬元 │詹玉蘭│95.03.15│存款不足及拒絕往來戶│同上卷，p.21    │
├──┼────┼─────┼────┼───┼────┼──────────┼────────┤
│ 十八 │94.09.29│VA0000000 │ 18萬元 │詹玉蘭│95.03.15│存款不足及拒絕往來戶│同上卷，p.22    │
├──┼────┼─────┼────┼───┼────┼──────────┼────────┤
│ 十九 │94.09.30│VA0000000 │ 10萬元 │詹玉蘭│95.03.15│存款不足及拒絕往來戶│同上卷，p.23    │
├──┼────┼─────┼────┼───┼────┼──────────┼────────┤
│ 二十 │94.10.29│VA0000000 │ 17萬元 │詹玉蘭│95.03.15│存款不足及拒絕往來戶│同上卷，p.24    │
├──┼────┼─────┼────┼───┼────┼──────────┼────────┤
│  │94.10.29│TB0000000 │ 18萬元 │詹玉蘭│95.03.15│存款不足及拒絕往來戶│同上卷，p.25    │
├──┼────┼─────┼────┼───┼────┼──────────┼────────┤
│  │94.10.31│VA0000000 │  8萬元 │詹玉蘭│95.03.15│存款不足及拒絕往來戶│同上卷，p.26    │
└──┴────┴─────┴────┴───┴────┴──────────┴────────┘
以上正本證明與原本無異
如不服本判決應於送達後10日內向本院提出上訴狀
                                    書記官  梁福建
中    華    民    國   100    年    5     月    18    日